【裁判字號】    89,訴緝,366
【裁判日期】    890915
【裁判案由】    違反槍砲彈藥刀械管制條例
【裁判全文】
台灣台中地方法院刑事判決                        八十九年度訴緝字第三六六號
    公  訴  人  台灣台中地方法院檢察署檢察官
    被      告  乙○○
    選任辯護人  秦鴻宣
右列被告因違反槍砲彈藥刀械管制條例案件，經檢察官提起公訴（八十七年度偵字第
五一二八號），本院判決如左：
    主    文
乙○○共同連續意圖為自己不法之所有，以詐術使人將本人之物交付，累犯，處有期
徒刑壹年。又連續偽造私文書，足以生損害於他人，累犯，處有期徒刑肆月；扣案「
賴豐樑」及「豐樑有限公司」之印章各壹枚、在職服務證明書上「賴豐樑」及「豐樑
有限公司」之印文各壹枚、各類所得扣繳暨免扣繳憑單壹紙、手提電腦壹台、列表機
貳台及空白所得稅扣繳憑單壹箱，均沒收。又未經許可，持有可發射子彈具有殺傷力
之改造八厘米手槍（含彈匣壹個，槍枝管制編號：0000000000號），累犯
，處有期徒刑貳年，併科罰金新台幣伍萬元，罰金如易服勞役，以新台幣玖佰元即銀
元參佰元折算壹日；扣案之改造八厘米手槍壹支（含彈匣壹個，槍枝管制編號：00
00000000號），沒收。應執行有期徒刑參年貳月，併科罰金新台幣伍萬元，
罰金如易服勞役，以新台幣玖佰元即銀元參佰元折算壹日；扣案「賴豐樑」及「豐樑
有限公司」之印章各壹枚、在職服務證明書上「賴豐樑」及「豐樑有限公司」之印文
各壹枚、各類所得扣繳暨免扣繳憑單壹紙、手提電腦壹台、列表機貳台、空白所得稅
扣繳憑單壹箱及改造八厘米手槍壹支（含彈匣壹個，槍枝管制編號：0000000
000號），均沒收。
    事      實
一、乙○○前曾於民國八十四年間因賭博案件，經台灣嘉義地方法院於八十四年八月
    二十八日以八十四年度易字第九六七號判處有期徒刑七月，並為台灣高等法院台
    南分院於八十四年十一月二日以八十四年度上易字第一四九六號上訴駁回確定，
    而於八十五年十月二十六日縮短刑期執行完畢。詎猶不知悔悟，與其以每月新台
    幣（下同）三萬元之薪資代價，於八十七年二月十六日起所僱用，亦均明知其以
    假藉可代客戶向行庫辦理信用貸款、信用卡之名遂行詐取客戶手續費之實之案外
    人甲○○及丁○○（甲○○與丁○○部分，先後業經台灣高等法院台中分院以八
    十七年度上易字第二三八六號及本院以八十八年度訴緝字第四二號，分別判處有
    期徒刑七月確定），共同基於意圖為自己不法所有之概括犯意聯絡，先由乙○○
    於八十七年三月初在自由時報刊登：「辦銀行信用卡，信貸憑身分証即可放款快
    過件收費0000000」等廣告誘騙不知情者陷於錯誤而依電話聯絡，再由甲○○及丁○○二人以在乙○○位於台中市○○路○段卅二巷廿二號四樓之二之租
    屋處上班負責接聽電話，與客戶接洽信用貸款事宜，而向客戶詐稱僅需交付身分
    證影本、戶籍謄本或戶口名簿、存簿帳號及手續費新台幣（下同）八千元，並填
    具合約書等資料，即可代為貸款十五萬元至八十萬元之方式誘騙不知情者交付手
    續費八千元，期間甲○○接洽過二個客戶，丁○○則分別於八十七年三月三日、
    同年月四日，先後在台中市○○路不詳某址、台中市○○路與崇德路旁之北海岸
    餐廳前，自稱「許代書」而以上開方式向楊進中、周天恩各詐得手續費八千元，
    而事後因未代辦貸款事宜即均未再依約與楊進中等客戶聯絡，且避不見面。嗣丁○○與甲○○旋即將上開詐取所得之手續費交予乙○○後，乙○○為供將來得取
    信客戶預備之用，竟單獨另行基於偽造印文、偽造私文書之概括犯意，明知其未
    經周天恩、賴豐樑及豐樑有限公司之同意，仍於不詳時、地，利用其先前於不詳
    時、地所偽造「賴豐樑」及「豐樑有限公司」之印章各一枚、其所有之手提電腦
    壹台、列表機貳台及空白所得稅扣繳憑單，分別偽造各類所得扣繳暨免扣繳憑單
    壹紙及偽蓋「賴豐樑」及「豐樑有限公司」之印文各壹枚於在職服務證明書上，
    而連續偽造上開各類所得扣繳暨免扣繳憑單及在職服務證明書之私文書，以備不
    時之需，足以生損害於周天恩、賴豐樑及豐樑有限公司。又乙○○於八十六年底
    某日，在台中市逢甲夜市購買已將仿半自動手槍製造之金屬玩具槍，改換另行車
    造之金屬槍管而成可發射子彈具有殺傷力之改造八厘米手槍一支（含彈匣壹個，
    槍枝管制編號：0000000000號），即自該時起無故持有之。嗣為警於
    八十七年三月六日下午八時四十分許，在乙○○上開租屋處，查獲甲○○與丁○○，並扣得乙○○偽造之「賴豐樑」及「豐樑有限公司」之印章各壹枚、楊進中
    、周天恩及賴斌雄之資料袋三袋（內含周天恩之在職服務證明書及各類所得扣繳
    暨免扣繳憑單各壹紙），及乙○○所有，供偽造上開私文書所用或預備之手提電
    腦壹台、列表機貳台與空白所得稅扣繳憑單壹箱，以及可發射子彈具有殺傷力之
    改造八厘米手槍壹支（含彈匣壹個，槍枝管制編號：0000000000號）
    ，甫獲悉上情。
二、案經台中市警察局移送台灣台中地方法院檢察署檢察官偵查起訴。
    理    由
一、訊據被告乙○○矢口否認其有何共同連續詐欺、連續偽造私文書及未經許可持有
    可發射子彈具有殺傷力之手槍等犯行，辯稱：其未曾僱用甲○○與丁○○以詐騙
    上開客戶之手續費，因其向不詳名址綽號「阿忠」者所經營之地下錢莊借錢未還
    ，是綽號「阿忠」者甫帶同甲○○與丁○○霸佔其上開租屋處並刊登上開廣告，
    其並未參與上開詐欺情事；另扣案之「賴豐樑」與「豐樑有限公司」印章各壹枚
    、楊進中、周天恩及賴斌雄之資料袋三袋（內含周天恩之在職服務證明書及各類
    所得扣繳暨免扣繳憑單各壹紙）、手提電腦壹台、列表機貳台與空白所得稅扣繳
    憑單壹箱，均非在其房間查獲，足證非其所有；又其雖曾放置於上開時、地購得
    之玩具手槍一把及子彈六顆在其房間床頭處，然僅係不具殺傷力之玩具手槍與子
    彈，是扣案之改造八厘米手槍壹支及子彈六顆均非其所有云云。經查：
（一）被告乙○○辯稱其未曾僱用甲○○與丁○○共同詐騙上開客戶之手續費，因其
      向不詳名址綽號「阿忠」者所經營之地下錢莊借錢未還，是綽號「阿忠」者甫
      帶同甲○○與丁○○霸佔其上開租屋處並由綽號「阿忠」者刊登上開貸款廣告
      ，其並未參與上開詐欺等情，業經共同正犯甲○○於本院調查中，而與被告乙○○對質時所否認，明確陳稱其係於八十七年二月間於自由時報上看到召募代
      書助理之廣告，甫與被告乙○○聯絡等語，是已顯屬可疑。又查中國時報確曾
      代為於八十七年二月間刊登該則誠徵代書助理之廣告等情，有證人即代為刊登
      誠徵代書助理等廣告之中原廣告負責人丙○○證述在卷，並有中國時報廣告組
      八十九年六月二十七日覆函資料在卷足參，益證被告上開所辯，確係卸責之詞
      ，無足採信。再查，被告乙○○確有上開共同連續詐欺之犯行等事實，業據共
      犯甲○○、丁○○分別於警局、偵查及本院調查、審理中供述詳實，並經被害
      人楊進中及周天恩指述明確，復有楊進中、周天恩及賴斌雄之資料袋三袋扣案
      足參，應認為實，亦即被告乙○○辯稱其並無詐欺犯行云云，顯係試圖矯飾之
      詞，無足採信。
（二）次查，被告乙○○雖另以「賴豐樑」及「豐樑有限公司」之印章各一枚、楊進
      中、周天恩及賴斌雄之資料袋三袋（內含周天恩之在職服務證明書及各類所得
      扣繳暨免扣繳憑單各壹紙）、手提電腦壹台、列表機貳台與空白所得稅扣繳憑
      單壹箱，均非在其房間查獲，足證非其所有，其亦無偽造私文書云云置辯，然
      共犯甲○○既於警局及本院八十七年六月二日審理中陳稱，上開扣案物均係被
      告乙○○所有，其受僱於被告乙○○時，上開「賴豐樑」及「豐樑有限公司」
      之印章各一枚即已存在，其僅負責將詐取所得之手續費及合約書等資料交予被
      告乙○○，而被告乙○○曾告知上開扣案物係為供將來招攬取信客戶所用等情
      ；且共犯丁○○亦於警局及偵查中陳稱，上開扣案物均係被告乙○○所有，且
      由被告乙○○偽造在職服務證明及扣繳憑單，以供將來取信客戶等不時之需所
      用者等語，是被告乙○○上開所陳，已無足採信，亦即被告乙○○確有偽造「
      賴豐樑」及「豐樑有限公司」之印章以供其事後所需，且事後確亦為足以取信
      客戶，而另行於共犯甲○○與丁○○詐得手續費後，復另行起意而偽造上開私
      文書等情無疑。又觀諸上開扣案之在職服務證明書及各類所得扣繳暨免扣繳憑
      單各壹紙上之文字，確均係排列工整之字體，而非以筆繕寫者，益見共犯丁○○陳稱係被告乙○○以電腦列印方式制作等情屬實。此外復有「賴豐樑」及「
      豐樑有限公司」之印章各壹枚、周天恩及賴斌雄之資料袋三袋（內含周天恩之
      在職服務證明書及各類所得扣繳暨免扣繳憑單各壹紙）、手提電腦壹台、列表
      機貳台及空白所得稅扣繳憑單壹箱扣案足證，是被告乙○○上開所辯，顯無足
      採信。
（三）再觀諸可發射子彈具有殺傷力之改造八厘米手槍壹支（含彈匣壹個，槍枝管制
      編號：0000000000號）與不具殺傷力之玩具槍金屬空彈殼六顆，均
      確係被告乙○○所有，置放在上開租屋處內被告乙○○房間床頭櫃上，而為警
      查獲者等情，有共犯丁○○於警局、偵查及本院調查中陳述詳實，並經共犯甲○○供述在卷，而被告乙○○前於本院調查中亦自承其係將購入之玩具手槍及
      子彈六顆放置在其房間床頭櫃等情，足見被告乙○○事後辯稱其購買之槍枝與
      扣案之槍枝有槍口等不符之處云云，僅係空言狡辯之詞，非可採信。此外被告
      乙○○確未經許可持有可發射子彈具有殺傷力之改造八厘米手槍一支等情，有
      上開具殺傷力之改造八厘米手槍一支扣案可資佐證。又該扣案之槍枝一支經送
      內政部警政署刑事警察局鑑驗之結果，認改造八厘米手槍一支係已將仿半自動
      手槍製造之金屬玩具槍，改換另行車造之金屬槍管而成可發射子彈具有殺傷力
      ，槍身上具有ＦＳ─九六０七標記之改造八厘米手槍一支（含彈匣壹個，槍枝
      管制編號：0000000000號），有該局八十七年三月二十四日刑鑑字
      第一九二三二號鑑驗通知書在卷足憑，是被告辯稱其所購買者僅係玩具槍及子
      彈，根本無殺傷力云云，亦無足採信。本件事證明確，被告上開犯行，堪以認
      定。
二、被告乙○○於不詳時、地，利用其先前於不詳時、地所偽造「賴豐樑」及「豐樑
    有限公司」之印章各一枚、其所有之手提電腦壹台、列表機貳台及空白所得稅扣
    繳憑單，分別偽造各類所得扣繳暨免扣繳憑單壹紙及偽蓋「賴豐樑」及「豐樑有
    限公司」之印文各壹枚於在職服務證明書上，而連續偽造私文書，自足以生損害
    於周天恩、賴豐樑及豐樑有限公司。核被告乙○○所為，係犯刑法第三百三十九
    條第一項之詐欺取財罪、同法第二百十條之偽造私文書罪、槍砲彈藥刀械管制條
    例第十一條第四項之未經許可，持有可發射子彈具有殺傷力之手槍罪。被告偽造
    「賴豐樑」及「豐樑有限公司」之印章後，並先後偽造「賴豐樑」及「豐樑有限
    公司」之印文於在職服務證明書之私文書上，其偽造印章之行為，係偽造私文書
    之階段行為；而偽造印文之行為，係偽造私文書之低度行為，均不另論罪。被告
    乙○○與甲○○、丁○○間，就上開詐欺取財犯行間，有犯意聯絡及行為分擔，
    為共同正犯。被告先後多次詐欺取財及二次偽造私文書之犯行，均時間緊接，所
    犯構成要件相同，顯係基於概括犯意為之，均為連續犯，均應依刑法第五十六條
    之規定以一罪論。被告先後以一偽造各類所得扣繳暨免扣繳憑單及在職服務證明
    書等私文書之行為，分別侵害周天恩、豐樑有限公司之法益，均係一行為而觸犯
    數罪名，均為想像競合犯，應從一重處斷。被告所犯上開三罪間，犯意各別，行
    為互殊，應予分論併罰。又公訴人於起訴書中雖未敘及共犯甲○○另有接洽二個
    客戶部分之事實，然此與上開已起訴論罪部分既屬連續犯之裁判上一罪關係，為
    起訴效力所及，本院自得併予審酌，附此敘明。另公訴人雖認被告僅偽造印章等
    情，然被告既以上開印章蓋用於在職服務證明書上，並偽造內容不實之扣繳憑單
    ，則被告自已成立連續偽造私文書之犯行無疑，而此部份雖未據公訴人起訴，惟
    因與前開公訴人起訴偽造印章部分之事實，係實質上一罪之關係，應為起訴效力
    所及，本院自得併予審究，附此敘明。被告前曾因賭博案件，經台灣嘉義地方法
    院於八十四年八月二十八日以八十四年度易字第九六七號判處有期徒刑七月，並
    為台灣高等法院台南分院於八十四年十一月二日以八十四年度上易字第一四九六
    號上訴駁回確定，而於八十五年十月二十六日縮短刑期執行完畢，此有台灣高等
    法院被告全國前案紀錄表附卷足參，其於五年內再犯本件最重本刑為有期徒刑以
    上之罪，為累犯，應依刑法第四十七條之規定加重其刑。爰審酌被告素行不佳、
    犯罪之動機、目的、手段、其僱用從事詐欺行為之人數、詐取之時間與所得之金
    額、持有改造手槍對社會治安造成之危害甚鉅、被告犯罪後仍試圖矯飾，顯然毫
    無悔悟之心等一切情狀，各量處如主文所示之刑，並定其應執行刑，且就併科罰
    金部分諭知易服勞役之折算標準。扣案之可發射子彈具有殺傷力之改造八厘米手
    槍一支（含彈匣壹個，槍枝管制編號：0000000000號），係違禁物，
    應依刑法第三十八條第一項第一款之規定宣告沒收。至扣案之子彈六顆，均屬玩
    具金屬空彈殼，因依現狀，均不具殺傷力，有內政部警政署刑事警察局上開鑑驗
    通知書在卷可憑，亦與本案上開犯行無涉，且非屬違禁物，亦非供被告犯罪所用
    之物，爰不另為沒收之諭知，附此敘明。另偽造「賴豐樑」及「豐樑有限公司」
    之印章各一枚、在職服務證明書上偽造「賴豐樑」及「豐樑有限公司」之印文各
    一枚，分別係偽造之印章及印文，應依刑法第二百十九條之規定沒收。另各類所
    得扣繳暨免扣繳憑單壹紙、手提電腦壹台、列表機貳台與空白所得稅扣繳憑單壹
    箱，均係被告乙○○所有，因犯罪所得或分別供偽造上開私文書所用及預備之物
    ，應分別依刑法第三十八條第一項第三款、第二款之規定沒收。至楊進中、周天
    恩及賴斌雄之資料袋三袋，除周天恩之在職服務證明書及各類所得扣繳暨免扣繳
    憑單各壹紙，係被告乙○○所有外，餘均係被害人所提供，自不另為沒收之諭知
    ，附此敘明。
三、本件被告犯槍砲彈藥刀械管制條例第第十一條第四項之罪，固經判處有期徒刑。
    惟按人民身體之自由應予保障，憲法第八條第一項定有明文；又限制人民身體之
    自由，應合於憲法第二十三條基本人權之限制；且保安處分係對受處分人將來之
    危險性所為拘束其身體、自由等之處置，以達教化與治療之目的，屬刑罰之補充
    制度。是本諸法治國家保障人權之原理及刑法之保護作用，其法律規定之內容，
    應受比例原則之規範，使保安處分之宣告，與行為人所為行為之嚴重性、行為人
    所表現之危險性，及對於行為人未來行為之期待性相當。且因槍砲彈藥刀械管制
    條例第十九條第一項規定：「犯第七條、第八條、第十條、第十一條、第十二條
    第一項至第三項、第十三條第一項至第三項之罪，經判處有期徒刑者，應於刑之
    執行完畢或赦免後，令入勞動場所，強制工作，其期間為三年。」之規定，因不
    問對行為人有無預防矯治其社會危險性之必要，一律宣付強制工作三年，限制其
    中不具社會危險性之受處分人之身體、自由部分，其所採措施與所欲達成預防矯
    治之目的及所需程度，不合憲法第二十三條所定之比例原則，業經大法官會議釋
    字第四七一號解釋，犯上開條例第十九條所定之罪，不問對行為人有無預防矯治
    其社會危險性之必要，一律宣付強制工作三年之部分不再適用，並改由法官審理
    時，依個案情節及是否符合比例原則，按職權決定是否宣付強制工作。查本件被
    告持有之改造手槍一支，非為供犯他罪所需而持有，亦未持犯他罪，且其持有者
    ，均係改造手槍，而殺傷力及對於社會所生危害尚不若制式手槍，此外亦無證據
    認定被告確有刑法第九十條所定，有犯罪習慣或以犯罪為常業或因遊蕩或懶惰成
    習而犯罪之情事，是核無藉宣告強制工作，以預防矯治其社會危險性之必要，揆
    諸前揭解釋意旨，自應無對被告宣付強制工作之必要，附此敘明。
據上論斷，應依刑事訴訟法第二百九十九條第一項前段，槍砲彈藥刀械管制條例第十
一條第四項，刑法第十一條前段、第二十八條、第五十六條、第三百三十九條第一項
、第二百十條、第五十五條、第四十七條、第五十一條第五款、第四十二條第二項、
第二百十九條、第三十八條第一項第一款、第二款、第三款，罰金罰鍰提高標準條例
第一條前段、第二條，判決如主文。
中      華      民      國    八十九    年      九    月    十五        日
                              台灣台中地方法院刑事第六庭
                                  法  官  許  惠  瑜
右正本證明與原本無異。
如不服本判決，應於判決送達後十日內向本院提出上訴狀，上訴於臺灣高等法院臺中
分院( 須附繕本 )。
                                  書記官
中      華      民      國    八十九    年      九    月    十六        日
附錄條文：
刑法第三百三十九條第一項
意圖為自己或第三人不法之所有，以詐術使人將本人或第三人之物交付者，處五年以
下有期徒刑、拘役或科或併科一千元以下罰金。
刑法第二百十條
偽造、變造私文書，足以生損害於公眾或他人者，處五年以下有期徒刑。
槍砲彈藥刀械管制條例第十一條第四項
未經許可製造、販賣或運輸彈藥者，處六月以上五年以下有期徒刑。
意圖供自己或他人犯罪之用，而犯前項之罪者，處一年以上七年以下有期徒刑，得併
科五萬元以下罰金。
第一項及第二項之未遂犯罰之。


司法院資訊處製作；財團法人民間司法改革基金會備份。
